臺灣高等法院高雄分院民事判決　九十一年度上字第三二號
　　　上　訴　人　欣霖工程股份有限公司
　　　法定代理人　乙○○
　　　被　上訴人　高俊工程股份有限公司
　　　法定代理人　甲○○
右當事人間請求給付工程款事件，上訴人對於中華民國九十年十二月十二日臺灣高雄
地方法院九十年訴字第二二九八號第一審判決提起上訴，本院判決如左：
　　　主　　　文
上訴駁回。
第二審訴訟費用由上訴人負擔。
　　　事　　　實
甲、上訴人方面：
一、聲明：求為判決：
　(一)原判決廢棄。
  (二)被上訴人應給付上訴人新台幣（以下同）壹佰壹拾貳萬玖仟玖佰伍拾貳元，及自
    起訴狀繕本送達翌日起至清償日止，按年息百分之五計算之利息。
　(三)第一、二審訴訟費用均由被上訴人負擔。
  (四)上訴人願供擔保，請准宣告假執行。
二、陳述：除與原判決書記載相同者予以引用外，補稱
　(一)被上訴人既已在庭承認其曾付過肆佰伍拾陸萬柒仟柒佰柒拾捌元之工程款予上訴
    人，則兩造間有承攬契約存在，要無疑義。至被上訴人尚積欠上訴人之工程款部
    份，即上訴人已完成工作，而向被上訴人請領工程款之「十二紙發票」部份之金
    額。該十二紙發票，經被上訴人當場在法庭上承認其均已向上訴人收領，並已將
    之全數提交予國稅局報稅，做扣除成本支出使用，顯見其早已承認上開發票所列
    應支付之金額。且其亦在庭承認該些金額仍有短欠，卻未開具任何折讓單予上訴
    人，表示對發票金額有異議過。此依照營業稅法第五十一條規定：「納稅義務人
　　，有左列情形之一者，除追繳稅款外，按所漏稅額處一至十倍罰鍰：：：五、虛
　　報進項稅額者。」同法第五十二條規定：「營業人漏開統一發票或於統一發票上
　　短開銷售額經查獲者：：：：處一倍至十倍罰鍰。」統一發票上所載之銷售金額
　　，倘有溢報或短開，均係為違法而需遭受法律嚴厲處分之行為。是倘無反證，自
　　應推定被上訴人有按照發票上所載銷售金額支付款項之義務。此部份經清查結果
　　，被上訴人迄今尚短欠上訴人工程款共計壹佰零捌萬仟伍佰壹拾元未付，自
　　應對上訴人負付款責任。
  (二)兩造所簽之切結書內容，係指工程若有造成被上訴人公司須負賠償責任時，而應
    歸責於上訴人公司之施工者，上訴人當願負賠償扣款責任。但事後該大樓早已完
    工，被上訴人並未遭業主（建設公司）扣款，或要求賠償損害，其自不得要求上
    訴人將工程保留款抵充損壞賠償金。
乙、被上訴人方面：
一、聲明：求為判決：
　(一)上訴駁回。
  (二)第二審訴訟費用由上訴人負擔。
二、陳述：除與原判決書記載相同者予以引用外，補稱：
　(一)兩造並未約定每戶四萬元，而係以實作數量結算請款，結算時亦非以上訴人片面
    請款為據，乃雙方在場會點後付款，實際金額與發票金額未必相同，在業界實務
    上十分常見，至上訴人為何不收回發票，按實際金額重開發票﹖仍上訴人自身問
    題，並不能證明被上訴人應付款項到底是多少，何況，兩造間因施工場次不少，
    會有前案發票開立不足，而於後案補開之情形（本案即如此），故發票根本不能
    證明工程之實際完工金額。
　(二)切結書真意係上訴人同意將立切結書當時之工程保留款轉為工程損壞賠償金，作
    為修護之用，已存在之修護或賠償事宜已與上訴人無涉；切結書後段則係上訴人
    另保證，如日後再有損壞情形，其應負責修護，至完成後才能請領工程餘款。切
    結書前後兩段，係針對不同時期而作之不同約定，不可混為一談。
　(三)至備料部分，被上訴人並未要求上訴人備料，其購進材料與被上訴人無涉，況該
    材料所有權仍屬於上訴人，其依何法律關係向被上訴人請求﹖即令其有請求權，
    因材料仍在上訴人處，被上訴人亦可主張抵銷。
　　　理　　　由
一、上訴人主張：上訴人自八十八年九月至十二月止承作被上訴人之工程，且約定由
　　上訴人供給材料，上訴人依約完成該工程，並經被上訴人驗收無誤；詎料被上訴
　　人竟積欠工程款共計壹佰壹拾貳萬玖仟玖佰伍拾貳元遲不給付，且經上訴人屢次
　　催討，被上訴人均置之理。上訴人自八十七年起即承作被上訴人之工程，雙方在
　　八十八年九月時以口頭約定，由上訴人承作被上訴人在高雄市○○路上之佛泰建
　　設公司所蓋的當代五和院大樓的部份工程。基於景氣不好上訴人勉強接受被上訴
    人不合理的要求，即由上訴人承作被上訴人工程戶數共計八十戶住家夾層每戶單
    價含稅金四萬元。每月十五日及三十日結算一次，付款方式：一半即期支票，一
　　半四十五天期票且於每月五日及二十日領款。運吊費每戶補貼壹仟元。且言明上
　　訴人告若無法如期配合完工，則被上訴人可另請他人來配合，而所發生的費用及
　　材料自上訴人的貨款中扣除等事項合約，然只有被上訴人擁有此份契約書，上訴
　　人工程如期進行中一切無礙，但於第二次、第三次、第四次及第五次請款時，被
　　上訴人即以損壞現場為由只給付上訴人百分之六十的工程款，所扣留的部份作為
    日後待佛泰建設公司驗收後才放款，豈料被上訴人不遵守約定，上訴人在全部的
　　工程剩一戶未完工時。再三向被上訴人催收工程款，但是被上訴人並不接受，上
　　訴人只好提起本件訴訟請求判決被上訴人應給付上訴人一百一十二萬九千九百五
    十二元及自起訴狀繕本送達翌日起至清償日止，按年息百分之五計算之等語。
二、被上訴人則以：上訴人之工程款被上訴人均已付清，上訴人自八十九年四月三十
　　日起上訴人已向被上訴人請領十六期工程款，兩造間並沒有簽訂合約書，而被上
　　訴人已給付上訴人四百五十六萬七千七百七十八元，被上訴人確實已無積欠上訴
　　人工程款，如果有欠錢，上訴人為何還要幫被上訴人做工程，且據上訴人主張積
　　欠之工程款有數期，期間相隔竟達二年，其請求顯違常惰，實不合理。上訴人提
　　出之八十九年十月二日切結書確實是被上訴人傳真給上訴人，由上訴人簽名切結
    ，上訴人同意當時之工程程保留轉為工程損壞賠償金，作為修護之用，又上訴人
    購進之材料即備料與被上訴人無涉等語置辯。
三、上訴人主張其在八十八年九月間起承作被上訴人在高雄市○○路上佛泰建設公司
    所蓋的當代五和院大樓的部分工程，為被上訴人所不爭執，固堪信為真實，惟被
    上訴人以已無積欠上訴人工程款以為辯解，上訴人自應就被上訴人有積欠工程款
    之事實負舉證責任。經查：
    (一)上訴人雖提出其簽發予被上訴人向其請領工程款之統一發票十二紙為證，並稱
      被上訴人據以向高雄市國稅局報稅做扣除成本支出之用，此固為被上訴人所承
      認，惟辯稱上訴人雖持上開發票請款，但實際應付之金額未必與發票金額同，
      經現場會算實際應付金額，並經上訴人同意而收受，但上訴人並未收回發票再
      按實際支付金額開立發票，被上訴人乃以上開發票向高雄市國稅局申報做成本
      支出等語，核上訴人稱提出該發票向被上訴人請款，尚積欠金額為一百零八萬
      三千五百十三元，與其在原審起訴提出之請款單影本八紙主張被上訴人欠其工
      程款一百十二萬九千九百五十二元已有不符，已難遽予採信，且上訴人提出之
      統一發票及請款單，為其私人單方制作之私文書，被上訴人復否認尚有欠上訴
      人款項，該統一發票及請款單尚難執為被上訴人欠積之工程款憑據，況被上訴
　　　人抗辯上訴人自八十八年九月起上訴人已向被上訴人請領十六期工程款共四百
　　　五十六萬七千七百七十八元，業據被上訴人提出付款明細一份，而上訴人就被
　　　上訴人曾給付上開款項亦不爭執（見原審九十年十一月二十八日言詞辯論筆錄
　　　）。再依上訴人主張其承接被上訴人工程戶數共計八十戶住家夾層每戶單價含
　　　稅金四萬元，運吊費每戶補貼壹仟元正。則總工程款亦僅三百二十八萬元，而
　　　上訴人承認向被上訴人已領得工程款四百五十六萬七千七百六十四元（見原審
　　　卷第四十六頁）被上訴人顯無積欠上訴人工程款。
（二）上訴人起訴主張被上訴人尚積欠上訴人一百一十二萬九千九百五十二元，其中
　　　八十一萬八千七百八十二元部份，係自八十八年九月二十三日至八十八年十二
　　　月四日期間所積欠之工程保留款，另三十一萬一千一百七十元部分，為九十年
      九月八日有備料沒有施工的材料費，惟據卷附上訴人不爭執經其簽名之切結書
      載明：「本公司（上訴人）因承包高俊工程股份有限公司承攬之佛泰建設建工
　　　路當代五合院室內鋼架工程，因本公司於施工時保護不當，致八十餘戶磁磚與
      衛浴設備嚴重受損，本公司願將工程保留款轉為工程損壞賠償金，以做為修護
      之需，並保證爾後施工若再有損壞情形，將由本公司於一星期內修護復原，若
      違反切結書內容，將放棄工程款之請領，直到完全修復後，才向高俊工程股份
      有限公司領取工程餘款。」且切結日期為八十九年十月二日，依上開切結內容
      ，上訴人已表示「願將工程保留款轉為工程損壞賠償金，以做為修護之需」，
　　　上訴人既已將被上訴人前欠之工程保留款轉為工程損壞賠償金，則上訴人已不
　　　得再向被上訴人請求八十八年間之工程款，其請求八十八年間八十一萬八千七
      百八十二元之工程款，即屬無據，又三十一萬一千一百七十元備料款部分，上
      訴人僅備料並未施工，何能請求被上訴人給付﹖
五、綜上所述，上訴人並未舉證證明，被上訴人積欠上訴人工程款，從而上訴人基於
　　承攬之法律關係，請求被上訴人給付上訴人一百一十二萬九千九百五十二元，及
　　自起訴狀繕本送達翌日起至清償日止，按年息百之五計算之利息，為無理由，原
　　審為上訴人敗訴之判決，並無違誤，上訴論旨求予廢棄為無理由，應予駁回。
六、據上論結，本件上訴為無理由，依民事訴訟法第四百四十九條第一項、第七十八
    條，判決如主文。
中　　　華　　　民　　　國　　九十一　　年　　　四　　　月　　三十　　　日
　　　　　　　　　　　　　　　　　　　臺灣高等法院高雄分院民事第三庭
~B1審判長法官　張國彬
~B2法　　　官　鄭月霞
~B3法　　　官　張明振
右為正本係照原本作成。
不得上訴。
中　　　華　　　民　　　國　　九十一　　年　　　五　　　月　　　二　　　日
~B法院書記官　劉博文
                                                                Ａ
